臺灣臺南地方法院民事判決　九十三年訴字第九號
　　原　　　告　乙○○
　　訴訟代理人　蔡進欽律師
　　被　　　告　甲○○
　　訴訟代理人　林樹根律師
　　　　　　　　洪茂松律師
右當事人間因過失傷害案件，原告於刑事程序中提起附帶民事訴訟，請求侵權行為損
害賠償，經刑事庭移送而來，本院於民國九十三年十月四日最後言詞辯論終結，判決
如左：
    主    文
被告應給付原告新台幣玖拾伍萬陸仟貳佰肆拾元，及自民國九十一年十一月一日起
至清償日止，按年息百分之五計算之利息。
原告其餘之訴駁回。
訴訟費用由被告負擔百分之六；餘由原告負擔。
本判決原告勝訴部分於原告以新台幣貳拾柒萬玖仟元供擔保後，得假執行。但被告如
於執行標的物拍定或變賣前，以新台幣捌拾參萬陸仟貳佰肆拾參元為原告預供擔保，
得免為假執行。
原告其餘假執行之聲請駁回。
    事    實
甲、原告方面：
一、聲明：求為判決被告應給付原告新台幣（下同）一千五百五十九萬零六百零七元
    ，及自起訴狀繕本送達之翌日起至清償日止，按年利率百分之五計算之利息。並
    願供擔保以代釋明，請求宣告假執行。
二、陳述：
（一）九十年十月十二日十四時五十五分許，原告之夫朱子麟騎車牌號碼ＧＥ３－六
　　　五０重型機車後載原告，由北向南沿台南縣柳營鄉○○○○道機車道行使，經
　　　過玉玲瓏小吃部後，約於二九二點五公里南下路段處，遭被告甲○○騎乘車牌
　　　號碼ＶＳＵ－００三號機車撞擊，原告當場昏迷，經救護車送往新營醫院急診
　　　。
　　　當日新營醫院將原告轉入成功大學醫學院附設醫院（下稱成大醫院）急診，經
　　　診治結果原告受有頭部外傷併顱骨骨折、右側腦挫傷、硬腦膜外出血、蜘蛛網
　　　膜下出血、腦內出血、雙側急性外耳炎等傷害，於成大醫院住院四十三日後，
　　　轉診至彰化基督教醫院，經月餘診療，仍遺有外傷性顱內出血、硬腦下出血、
　　　蜘蛛膜下腔出血、爐抵股骨折、併發水腦手術後、意識狀態不佳、大小便失禁
　　　、無法自行進食等傷害，爾後持續治療，仍有嚴重頭部外傷術衍水腦症、顱內
　　　出血、硬腦膜下血腫、嚴重顱內損傷合併水腫等傷害。而被告傷害犯行，業經
　　　台灣台南地方法院檢察署提起公訴，應堪認定。
（二）茲將原告依侵權行為法律關係之各項請求分述如后：
　　(一)醫療費用：二十五萬六千三百三十元，此有醫療費用收據二十九紙、明細表一
      紙附呈可按。此依民法第一八四條規定請求賠償。
　　(二)原告因大小便失禁，無法自行行走，須以輪椅輔助，故須使用尿褲、輪椅，更
      因身體極度虛弱故須補充牛奶等營養食品，計共支付尿褲、輪椅、奶粉等費用
      一萬一千二百五十四元，此有收據二十四紙、明細表一紙附卷可按。
    (三)看護費：原告發生車禍後，多次接受手術，危急時更入加護病房照護，除大小
      便失禁外，因中樞神經系統機能極度障害，終身不能從事任何工作，維持生命
      必要之日常生活活動，全須他人扶助，因之須聘請看護，自九十年十月二十二
      日起至九十一年十月三十一日止，計支付三十二萬三千零二十三元，有收據七
      紙、明細表一紙附卷可按。
      以上(二)、(三)依民法第一九三條規定請求。
　　　非財產上損害：一千五百萬元。
　　(四)原告原本身體健康、樂觀開朗，與夫朱子麟婚後共同養育五名子女長大成人，
      子女個個向上，夫妻鶼鰈情深，原以為從此可安享晚年，少年夫妻老來伴，含
      飴弄孫，無奈卻遭被告加害，致中樞神經系統機能極度障害，無法行走，無法
      如正常人般對談，說一、二句話即發呆，精神不能集中，目前僅得咀嚼軟質食
      物，病況不佳時，甚且無法自行進食，須以鼻胃管進食，大小便失禁，日常生
      活均須他人照料，另原告自發生車禍後，已接受多次手術治療，現金仍每天持
      續復健，此身體、治療過程之苦痛，對家人造成不便等精神折磨，非可言諭!
      原告年老本應安享晚年，卻逢此受害老來受苦，拖磨終生，痛苦甚鉅，爰依民
      法第一九五條之規定，請求非財產之損害賠償一千五百萬元。
（三）以上各項請求金額合計共一千五百五十九萬零六百零七元。原告日後持續治療
      、復健、增加生活上需要等各項請求，仍保留之。
三、證據：提出國立成功大學醫學院附設醫院診斷證明書一紙、彰化基督教醫院診斷
    書三紙、起訴書一件、醫療費用收據二十九紙、明細表一紙、尿褲、輪椅、奶粉
    等收據二十四紙、明細表一紙、看護費收據七紙、明細表一紙為證。
乙、被告方面：
一、聲明：求為判決駁回原告之訴及假執行之聲請。如受不利判決，被告願供擔保，
    請准宣告免為假執行。
二、陳述：
（一）本件車禍刑事責任部分，朱子麟、甲○○均經台灣台南地方法院九十一年度交
      易字第二一五號判處有罪，被告甲○○提起上訴，原告及朱子麟則請求檢察官
      就甲○○部分提起上訴，嗣由台灣高等法院台南分院九十二年度交上易字第二
      八號，於九十三年四月二十二日判決上訴駁回，並已確定在案。
（二）本件車禍肇事原因， 前後經三次送請鑑定：
　　(一)台灣省台南區車輛行車事故鑑定委員會之鑑定：
　　　甲、肇事分析：
　　　　1.朱子麟駕駛重機車，行經肇事地點道路，超越未保持安全間隔，未注意車
　　　　　前狀況，致發生撞及。
　　　　2.甲○○駕駛輕機車，行經肇事點道路，正常行駛。
　　　乙、鑑定意見：
　　　　1.朱子麟駕駛重機車，超越未保持安全問隔，未注意車前狀況，為肇事原因
　　　　　。
　　　　2.甲○○無肇事原因。
　　(二)台灣省車輛行車事故覆議鑑定委員會之鑑定：
　　　甲、肇事分析：
　　　　1.朱君駕車行經肇事地，對右前由玉玲瓏小吃部駛出之甘車動向應可於相當
　　　　　距離發現，而其疏未注意車前狀況，致遇有狀況煞避不及，與該車發生擦
          撞肇事，可由甘車倒地刮痕起點位置距小吃部約有三十公尺之距離及車輛
          右側受損佐證。
    　　2.甘女駕車由玉玲嚨小吃部駛出逐漸偏左改變行向時，疏未注意左後直行來
          車，致在改變行向途中與朱車發生肇事，可由甘車倒地刮痕起點位置，係
          近路左快慢車道線附近，並距小吃部約有三十公尺之尺之情形佐證。
  　　乙、鑑定意見：
　    　1.朱子麟駕駛重機車，未注意車前狀況，為肇事主因。
　　    2.甲○○駕駛輕機車，由玉玲嚨小吃部駛出逐漸偏左改變行向時，未注意左
          後來車，為肇事次因。
  　(三)財團法人成大研究發展基金會之鑑定（以下簡稱成大鑑定）：
　  　甲、肇事分析：
　　    1.可能性一（甲○○ＶＳＵ－００三號輕機車欲迴轉），五五％－六五％：
　　　　　本車禍發生前，朱子麟騎乘ＧＥ３－六五０號重機車，後載其妻乙○○沿
　　　　　台一號省道北往南行駛，朱子麟在行經省道與進出柳營的號誌路口之後，
　　　　　甲○○騎乘ＶＳＵ－００三號輕型機車由路旁的玉玲嚨小吃部出來欲至道
　　　　　路南側的分隔島缺口迥轉往北，因為路旁電線桿的緣故，朱子麟沒有注意
　　　　　到路旁小吃店進入道路的甲○○，甲○○也沒有注意到年紀較長的朱子麟
　　　　　由左側省道而來，因此兩車在柳營幹七六號南側七公尺附近發生撞擊。
    　　2.可能性二（甲○○ＶＳＵ－００三號輕機車欲直行），三五％－四五％：
　　　　　本車禍發生前，朱子麟騎乘ＧＥ３－六五０號重機車，後載其妻乙○○沿
　　　　　台一號省道北往南行駛，朱子麟在行經省道與進出柳營的號誌路口之後，
　　　　　甲○○騎乘ＶＳＵ－００三號輕型機車由路旁的玉玲瓏小吃部出來欲往南
　　　　　，因為路旁電線桿的緣故，朱子麟沒有注意到路旁小吃店進入道路的甲○
　　　　　○，甲○○也沒有注意到年紀較長的朱子麟由左側省道而來，因此兩車在
　　　　　柳營幹七六號南側七公尺附近發生撞擊。
  　　乙、鑑定意見：（肇事原因之程度）
　    　1.可能性一（甲○○ＶＳＵ－００三號輕機車欲迴轉）：
　　　    朱子麟：五０％（未注意車前狀況，主線但車速較高）。
　　　    甲○○：五０％（欲向左迴轉偏駛時未保持左右安全間距，支線雖車速較
          低，但匯入時未注意左後方來車狀況）。
    　　2.可能性二（甲○○ＶＳＵ－００三號輕機車欲直行）：
    　　　朱子麟：六０％（未注意車前狀況，未保持左右安全間距）。
    　　　甲○○：四０％（直行並向左偏駛時未保持左右安全間距）。
（三）查，依前開刑事第一、二審判決，均認定本件車禍肇事經過，略為：「朱子麟
      應注意能注意竟疏未注意，該處為速限七十公里之省道，且道路兩旁店家林立
      ，可能會有人突然竄出匯入車道之車前狀況，未採取減速行以保持隨時可以煞
      停之安全措施，仍貿然持速高速急馳，而被告亦應注意能注意而疏未注意，該
      處為有快慢車道劃分之雙向四線道，可能會有同向來車併行駛來，未注意左後
      方來車之併行間隔即匯入機慢車道向左偏行，致兩車見狀均煞避不及而發生擦
      撞，因而肇事。」等情，亦即採取台灣省車輛行車事故覆議鑑定委員會鑑定意
      見及成大鑑定之「可能性二」鑑定意見。
（四）次查，原告請求醫療費用二五六、三三０，元增加生活上需要一一、二五四元
      ，看護費用三二三、０二三元部分，關於原告請求之項目，被告不爭執；惟關
      於原告請求之金額，懇請鈞院審酌支出費用必要性而判斷之。
（五）其中，原告請求看護費用部分，編號八，原告主張支出一六０、五六０元，似
      尚未提出相關證據，以供審酌。
（六）按慰撫金係屬非財產上之損害賠償，其核給之標準，應斟酌雙方身分地位、資
      力經濟狀況與受害情事、加害程度，及其他各種衡量標準而定之。本件原告請
      求精神慰撫金之數額高達一千五百萬元，顯然過高，懇請　鈞長明察。
（七）關於朱子麟與甲○○過失程度比例分析：
　　　本件車禍，成大鑑定曾就肇事原因之過失程度分析略為：
　　　可能性二（甲○○ＶＳＵ－００三號輕機車欲直行）：
　　　朱子麟：六０％（未注意車前狀況，未保持左右安全間距）。
　　　甲○○：四０％（直行並向左偏駛時未保持左右安全問距）。
　　　經查，鈞院九十一年度交易字第二一五號及台灣高等法院台南分院九十二年度
　　　交上易字第二八號刑事判決，均認定被告甲○○偏左行駛而發生車禍，並未認
　　　定被告甲○○因欲迴轉而發生車禍。準此，依刑事判決之認定，被告甲○○應
　　　負擔之過失責任，應係前揭成大鑑定之「可能性二」之情形。則，依成大鑑定
　　　「可能性二」之過失程度分析，朱子麟為六０％，甲○○為四０％。
（八）次按損害之發生或擴大，被害人與有過失者，法院得減輕賠償金額，或免除之
      。民法第二百十七條第一項定有明文。又，依民法第二百十七條第三項規定，
      被害人之代理人或使用人與有過失者，準用同條第一項之規定。查，若被告甲
      ○○就本件車禍應負過失責任，惟原告於本件車禍發生時，係由其配偶朱子麟
      以機車搭載，係以朱子麟車為使用人，而朱子麟就本件車禍應負過失責任之事
      實，業據鈞院九十一年度交易字第二依成大鑑定「有罪，並已確定在案，準此
      ，係以朱子麟為使用人，鈞院九十一年度交易字第二依成大鑑定「可四０％，
      懇請鈞院適用民法第二百十七條第三項準用第一項之規定，減輕被告之賠償金
      額。
（八）綜上所述，本件車禍應由朱子麟負主要肇事責任（過失程度六０％），甲○○
      則為次要肇事責任（過失程度四０％），原告之請求，顯然過高，懇請鈞長明
      察。
丙、本院依職權調閱台灣高等法院台南分院九十三年度交上易字第二八號刑事卷宗，
    並向財政部國說局調閱兩造財產歸戶清冊及近二年報稅資料。
    理　　由
一、本件原告起訴主張：原告之夫朱子麟於九十年十月十二日十四時五十五分許，騎
　　乘車牌號碼ＧＥ３－六五０重型機車後載原告，由北向南沿台南縣柳營鄉○○○
　　○道機車道行使，經過玉玲瓏小吃部後，約於二九二點五公里南下路段處，遭被
　　告甲○○騎乘車牌號碼ＶＳＵ－００三號機車撞擊，原告當場昏迷，經救護車送
　　往新營醫院急診，嗣又轉入成大醫院急診，經診治結果原告受有頭部外傷併顱骨
　　骨折、右側腦挫傷、硬腦膜外出血、蜘蛛網膜下出血、腦內出血、雙側急性外耳
　　炎等傷害，於成大醫院住院四十三日後，轉診至彰化基督教醫院，經月餘診療，
　　仍遺有外傷性顱內出血、硬腦下出血、蜘蛛膜下腔出血、爐抵股骨折、併發水腦
　　手術後、意識狀態不佳、大小便失禁、無法自行進食等傷害，爾後持續治療，仍
　　有嚴重頭部外傷術衍水腦症、顱內出血、硬腦膜下血腫、嚴重顱內損傷合併水腫
　　等傷害。而被告過失傷害犯行，業經台灣台南地方法院檢察署提起公訴，並經鈞
　　院及台灣高等法院台南分院判處有期徒刑四月在案，爰基於民法第一百八十四條
　　第一項前段、第一百九十一條之二、第一百九十三條第一項及第一百九十五條第
　　一項之規定，請求被告賠償原告醫療費用二十五萬六千三百三十元、輪椅、尿褲
　　、奶粉費用共一萬一千二百五十四元、看護費用三十二萬三千零二十三元及精神
　　慰撫金一千五百萬元，以上共計一千五百五十九萬零六百零七元等語。
二、被告則以：(一)依刑事第一、二審判決，均認定本件車禍肇事經過，略為：「朱子
    麟應注意能注意竟疏未注意，該處為速限七十公里之省道，且道路兩旁店家林立
    ，可能會有人突然竄出匯入車道之車前狀況，未採取減速行以保持隨時可以煞停
    之安全措施，仍貿然持速高速急馳，而被告亦應注意能注意而疏未注意，該處為
    有快慢車道劃分之雙向四線道，可能會有同向來車併行駛來，未注意左後方來車
    之併行間隔即匯入機慢車道向左偏行，致兩車見狀均煞避不及而發生擦撞，因而
    肇事。」等情，亦即採取台灣省車輛行車事故覆議鑑定委員會鑑定意見及成大鑑
    定之「可能性二」鑑定意見，準此，被告甲○○應負擔之過失責任，應係前揭成
    大鑑定之「可能性二」之情形，即朱子麟為六０％，甲○○為四０％，原告於本
    件車禍發生時，係由其配偶朱子麟以機車搭載，係以朱子麟車為使用人，依民法
    第二百十七條第三項準用第一項之規定，應減輕被告之賠償金；(二)原告請求看護
    費用部分，其中編號八一十六萬零五百六十元，尚未提出相關證據，以供審酌。
    (三)原告請求精神慰撫金之數額高達一千五百萬元，顯然過高等語，資為抗辯。
三、兩造不爭執之事實：
（一）原告之夫朱子麟於九十年十月十二日十四時五十五分許，騎乘車牌號碼ＧＥ３
　　　－六五０重型機車後載原告，由北向南沿台南縣柳營鄉○○○○道機車道行使
　　　，經過玉玲瓏小吃部後，約於二九二點五公里南下路段處，遭被告甲○○騎乘
　　　車牌號碼ＶＳＵ－００三號機車撞擊，原告當場昏迷，經救護車送往新營醫院
　　　急診，嗣又轉入成大醫院急診，經診治結果原告受有頭部外傷併顱骨骨折、右
　　　側腦挫傷、硬腦膜外出血、蜘蛛網膜下出血、腦內出血、雙側急性外耳炎等傷
　　　害，於成大醫院住院四十三日後，轉診至彰化基督教醫院，經月餘診療，仍遺
　　　有外傷性顱內出血、硬腦下出血、蜘蛛膜下腔出血、爐抵股骨折、併發水腦手
　　　術後、意識狀態不佳、大小便失禁、無法自行進食等傷害，爾後持續治療，仍
　　　有嚴重頭部外傷術衍水腦症、顱內出血、硬腦膜下血腫、嚴重顱內損傷合併水
　　　腫等傷害。
（二）而被告過失傷害犯行，業經台灣台南地方法院檢察署提起公訴，並經本院及台
      灣高等法院台南分院判處有期徒刑四月在案，依刑事第一、二審判決，均認定
      本件車禍肇事經過，略為：「朱子麟應注意能注意竟疏未注意，該處為速限七
      十公里之省道，且道路兩旁店家林立，可能會有人突然竄出匯入車道之車前狀
      況，未採取減速行以保持隨時可以煞停之安全措施，仍貿然持速高速急馳，而
      被告亦應注意能注意而疏未注意，該處為有快慢車道劃分之雙向四線道，可能
      會有同向來車併行駛來，未注意左後方來車之併行間隔即匯入機慢車道向左偏
      行，致兩車見狀均煞避不及而發生擦撞，因而肇事。」等情，亦即採取台灣省
      車輛行車事故覆議鑑定委員會鑑定意見及財團法人成大研究發展基金會鑑定之
      「可能性二」鑑定意見。
（三）依成功大學鑑定結果「可能性二」之情形，即原告之夫朱子麟過失比例為六０
      ％，被告甲○○為四０％。
（四）原告因本件車禍支出醫療費用二十五萬六千三百三十元；輪椅、尿褲、奶粉費
      用共一萬一千二百五十四元；看護費用三十二萬三千零二十三元，除其中看護
      費十六萬零五百六十元無收據外，餘被告均不爭執。
四、按汽車（含機車）行駛時，駕駛人應注意車前狀況及兩車併行之間隔，並隨時採
    取必要之安全措施，道路交通安全規則第九十四條第三項定有明文。查被告係經
    正常程序考領駕駛執照，且為有駕駛經驗之人，對於上開道路交通安全規則自知
    之甚稔，為其應注意之事項，而肇事當時係天候晴朗、日間自然光線、四線道、
    柏油路面、標線清晰、有快慢車道劃分、路面乾燥無缺陷、無障礙物、視距良好
    、速限七十公里，有前開道路交通事故調查報告表可考，依當時狀況被告與原告
    之夫朱子麟客觀上並無不能注意之情狀，惟原告朱子麟朱子麟應注意能注意竟疏
    未注意，肇事地點為速限七十公里之省道，且道路兩旁店家林立，可能會有人突
    然竄出匯入車道之車前狀況，未採取減速行以保持隨時可以煞停之安全措施，仍
    貿然持速高速急馳，而被告亦應注意能注意而疏未注意，該處為有快慢車道劃分
    之雙向四線道，可能會有同向來車併行駛來，未注意左後方來車之併行間隔即匯
    入機慢車道向左偏行，致兩車見狀均煞避不及而發生擦撞，因而肇事等情，為臺
    灣省車輛行車事故覆議鑑定委員會及財團法人成大研究發展基金會鑑定結果均同
    此認定，有臺灣省車輛行車事故覆議鑑定委員會九十一年五月三十一日府覆議字
    第九一○六五七號覆議意見書一份附於台灣台南地方法院檢察署九十一年度營偵
    字第五○號偵查卷（第四十頁、第四一頁）及財團法人成大研究發展基金會鑑定
    意見書一份附於本院九十一年度交易字第二一五號卷（第八三頁至第一○六頁）
    可憑，並為兩造所不爭執。則被告對本件車禍之發生既有過失，而原告之夫朱子
    麟雖與有過失，然本件車禍既是被告之過失併合發生，被告之過失罪責仍不能解
    免。又原告係因本件車禍受有傷害，被告之過失駕駛行為，與原告之傷害結果間
    ，顯有相當因果關係。本件被告之過失傷害行為，業經上開刑事判決確定在案，
    此有台灣高等法院九十三年度交上易字第二八號刑事判決附卷可參，並經本院調
    閱上開刑事歷審卷查明屬實，被告確有侵權行為，堪予認定。
五、次按因故意或過失，不法侵害他人之權利者，負損害賠償責任；不法侵害他人之
    身體或健康者，對於被害人因此喪失或減少勞動能力或增加生活上之需要時，應
    負損害賠償責任；不法侵害他人之身體、健康、名譽、自由、信用、隱私、貞操
    ，或不法侵害其他人格法益而情節重大者，被害人雖非財產上之損害，亦得請求
    賠償相當之金額；前二項規定，於不法侵害他人基於父、母、子、女或配偶關係
    之身分法益而情節重大者，準用之，此於民法第一百八十四條第一項前段、第一
    百九十三條第一項、第一百九十五條第一項前段、第三項分別定有明文。查被告
    之過失傷害行為，與原告之受傷有因果關係，自屬前述之侵權行為。從而原告本
    於侵權行為之法則，請求被告賠償原告醫藥費、增加生活需要支出、精神慰撫金
    及其法定遲延利息，自屬有據。茲就原告請求之損害賠償金額是否可採，分項審
    酌如下：
（一）關於醫療費用部分：原告主張其因本件車禍，花費醫療費用共計二十五萬六千
      三百三十元，業據提出省立新營醫院、成大醫院、高雄中和紀念醫院、高雄基
      督教醫院、阮綜合醫院、彰化基督教醫院、邱綜合醫院收費收據共計二十九張
      為證，依原告所受傷害及收據載明治療費別，均屬治療上之必要費用，應予准
      許。
（二）關於增加生活需要支出部分：
  １、看護費部分：原告主張其因本件車禍後，多次接受手術，危急時更入加護病房
      照護，除大小便失禁外，因中樞神經系統機能極度障害，終身不能從事任何工
      作，維持生命必要之日常生活活動，全須他人扶助，因之須聘請看護等情，業
      據提出財團法人彰化基督教醫院診斷書二紙為證，依該院九十一年三月十九日
      診斷書記載：「病患於九十年十一月二十六日入院復健，九十年十二月二十八
      日出院，九十一年二月十八日再入院，由於意識障礙日益嚴重，步態不穩，吞
      嚥困難，以鼻胃管灌食日漸惡化，於九十一年三月十八日行腦室腹腔導管手術
      ，現仍終日臥床，日常生活須全日二十四小時專人照顧」；另九十一年八月九
      日診斷書記載：「此病人因右述原因（顱內出血、硬腦膜下血種、嚴重顱內損
      傷合併水腫），至本院接受多次手術，因中樞神經系統機能極度障害，終身不
      能從事任何工作，為維持生命必要之日常生活活動，全須他人扶助，需要輪椅
      輔助」等語，此並為被告所不爭執，據此，原告主張其因本件車禍受傷生活無
      法自理，需長期治療，雇工看護等語，即堪採信。而原告請求之看護費用，經
      審酌如后：
    九十年十月二十二日至九十一年一月三十一日及聲請外傭手續費：原告主張其
      於如附表編號一至六號期間，共支出看護費一十三萬零七百八十三元，及為僱
      請外勞為看護，支出聲請費用三萬一千六百八十元等情，業據提出收據七紙為
      證，並為被告所不爭執，堪信為真實，核原告請求金額與一般醫院特別看護費
      用（一日約二千四百元）亦屬相當。
    自九十一年二月一日至九十一年十月三十一日，每月一萬七千八百四十元：原
      告經診斷為維持生命必要之日常生活活動，全須他人扶助，故日後看護費用之
      支出係可預期且屬必要，原告主張現僱請外勞看護，每月須支出一萬七千八百
      四十元等情，固未據提出收據為證，惟原告僱請外勞看護，已據提出郵政跨行
      匯款申請書一份為憑，復為被告所不爭執，再衡以原告如附表編號一至六期間
      僱請特別看護所需費用為一日二千元至二千二百元不等，依此計算每月應支出
      之看護費用即高達六萬元至六萬六千元不等，原告僅請求每月一萬七千八百四
      十元之金額，核屬相當，並為被告所不爭執，應屬可採。
  ２、輪椅、尿褲及奶粉：原告主張因大小便失禁，無法自行行走，須以輪椅輔助，
      故須使用尿褲、輪椅，更因身體極度虛弱故須補充牛奶等營養食品，計共支付
      尿褲、輪椅、奶粉等費用一萬一千二百五十四元等情，業據提出收據、統一發
      票共二十四紙為證，依其物品之種類功能，核屬必要，應予准許。
（三）非財產上之損害部分（慰撫金）：按慰撫金數額之認定，除依所受身體上及精
      神上痛苦程度及所造成之影響二者予以衡量外，尚須斟酌雙方之身分資力與加
      害之程度及各種情形，予以核定。查原告中樞神經系統機能極度障害，終身不
      能從事任何工作，維持生命必要之日常生活活動，全須他人扶助，影響其社交
      ，生活至鉅，不便之情，身心痛苦，可想而知。而其年事已高，無工作，名下
      有數筆不動產，平時由子女撫養；被告則為國中畢業，目前無業，名下亦無不
      動產，業據兩造陳明在卷。並經本院向財政部台灣省南區國稅局台南縣分局調
      閱兩造九十、九十一年度各類所得既財產歸屬資料清單附卷可稽。如上所述，
      原告受傷多處，且不能自理生活，身體、精神上受有極大之痛苦，故本院斟酌
      兩造之教育程度、身份、地位、經濟能力及原告因此遭受精神上痛苦之程度等
      一切情狀，應認原告請求被告賠償其非財產上之損害（慰撫金）以一百八十萬
      元，屬適當公允，為有理由，應予准許，逾此數額之請求尚嫌過高，不應准許
      。
（四）綜上所述，原告基於侵權行為之損害賠償請求權，原得請求被告賠償原告醫藥
      費醫療費用二十五萬六千三百三十元、輪椅、尿褲、奶粉費用共一萬一千二百
      五十四元、看護費用三十二萬三千零二十三元，精神慰撫金一百八十萬元，總
      計二百三十九萬零六百零七元。
六、惟按「損害之發生或擴大，被害人與有過失者，法院得減輕賠償金額或免除之」
    ，民法第二百十七條第一項定有明文。此項規定之目的，在謀求加害人與被害人
    間之公平，故在裁判上法院得以職權減輕或免除之；又按民法第二百二十四條所
    謂代理人，應包括法定代理人在內，該條可類推適用於同法第二百十七條被害人
    與有過失之規定，亦即在適用民法第二百十七條之場合，損害賠償權利人之代理
    人或使用人之過失，可視同損害賠償權利人之過失，適用過失相抵之法則（最高
    法院七十三年台上字第二二０一號判例意旨參照）。經查原告於本件車禍發生時
    ，係由其配偶朱子麟以機車搭載，因認朱子麟為原告之使用人，而本件車禍之發
    生係因原告之夫朱子麟應注意能注意竟疏未注意，肇事地點為速限七十公里之省
    道，且道路兩旁店家林立，可能會有人突然竄出匯入車道之車前狀況，未採取減
    速行以保持隨時可以煞停之安全措施，仍貿然持速高速急馳，而被告亦應注意能
    注意而疏未注意，該處為有快慢車道劃分之雙向四線道，可能會有同向來車併行
    駛來，未注意左後方來車之併行間隔即匯入機慢車道向左偏行，致兩車見狀均煞
    避不及而發生擦撞，因而肇事等情，已如前述，是原告所受傷害之擴大，原告亦
    應負擔其夫朱子麟之過失，本院斟酌雙方過失輕重程度與原因力之強弱，認被告
    應負之過失責任為百分之四十，原告之夫應負之過失責任則為百分之六；換言之
    ，本院認應減輕被告賠償責任百分之六十，故原告僅得請求被告應賠償金額之十
    分之四，則原告得請求被告賠償金額為九十五萬六千二百四十三元（元以下四捨
    五入）。
七、按遲延之債務，以支付金錢為標的者，債權人得請求依法定利率計算之遲延利息
    ，民法第二百三十三條第一項前段定有明文；又按給付無確定期限者，債務人於
    債權人得請求給付時，經其催告而未為給付，自受催告時起，負遲延責任。其經
    債權人起訴，或依督促程序送達支付命令者，與催告有同一之效力，民法第二百
    二十九條第二項亦定有明文，是以起訴狀繕本之送達代替催告者，債務人雖於受
    催告之日起即負遲延責任，惟法定遲延利息之給付期間，既係以「日」（即自起
    算日至清償日）定期間，參諸民法第一百二十條第二項規定，其始日（即催告日
    ）自不算入，是債務人所負遲延利息給付義務之起算日，自應自起訴狀繕本送達
    之翌日起算至明。原告請求自起訴狀繕本送達之翌日，即九十一年十一月一日起
    ，依法定利率計算之遲延利息，自為法之所許。
八、從而，原告依侵權行為損害賠償請求權，請求被告給付原告九十五萬六千二百四
    十三元，及自起訴狀繕本送達之翌日即九十一年十一月一日起至清償日止，按年
    息百分之五計算之利息，為有理由，應予准許，逾此範圍之請求，為無理由，應
    予駁回。
九、假執行之宣告：
    兩造陳明願供擔保，聲請宣告假執行及免為假執行，經核原告勝訴部分，合於法
    律規定，爰分別酌定相當擔保金額宣告之；原告其餘假執行之聲請，因訴之駁回
    而失所附麗，不予准許。
十、本件原告之訴為一部有理由，一部無理由，依民事訴訟法第七十九條、第三百九
    十條第二項、第三百九十二條第二項、第三項，判決如主文。
中　　　華　　　民　　　國　　九十三　　年　　　十　　　月　　十八　　　日
                                臺灣臺南地法院民事第二庭
~B法　　　官　李杭倫
右為正本係照原本作成。
如對本判決上訴，須於判決送達後廿日內向本院提出上訴狀
中　　　華　　　民　　　國　　九十三　　年　　　十　　　月　　十八　　　日
~B法院書記官　鄭佩玉
